臺灣高等法院民事判決　　　　　　　　　　93年度訴字第87號
原　　　告　　甲○○
　　　　　　　丙○○
共　　　同
訴訟代理人　　吳展旭律師
複 代 理人　　羅詩蘋律師
　　　　　　　劉怡秀
　　　　　　　李佳真
被　　　告　　乙○○
訴訟代理人　　許俊仁律師
上列當事人間因侵權行為損害賠償事件，原告提起刑事附帶民事
訴訟，經本院刑事庭移送前來，本院於94年8 月30日言詞辯論終
結，判決如下：
    主  文
被告應給付原告甲○○新臺幣貳萬伍仟零柒拾伍元，原告丙○○
新台幣伍萬貳仟零參拾肆元及均自民國九十三年十一月三日起，
至清償日止，按年息5%計算之利息。
原告甲○○、丙○○其餘之訴駁回。
訴訟費用由被告負擔四分之一。餘由原告負擔。
原告甲○○、丙○○假執行之聲請駁回
    事實及理由
一、按在第二審為訴之變更或追加，非經他造同意，不得為之，
    但擴張或減縮應受判決事項之聲明者，不在此限，民事訴訟
    法第446條第1項、第255條第1項第3 款定有明文。查，原告
    甲○○原刑事附帶民事訴訟起訴請求被告給付醫藥費新台幣
    （以下同）2,020元、計程車資690元、機車修理費7,000元
    、精神慰撫金500, 000元，合計509,710元；原告丙○○原
    起訴請求被告給付醫藥費20,755元、計程車資2,500元、減
    少勞動能力損失125,000元、增加生活上需要13,200元、精
    神慰撫金1,200,000元，合計1,361,455元（見本院交附民字
    卷2─8頁）；嗣於本院審理中，原告甲○○減縮請求醫藥費
    部分為300元，並撤回機車修理費7,000元部分之請求；原告
    丙○○醫藥費部分減縮為7,096元、增加生活上需要部分亦
    減縮為1,040元，並撤回減少勞動能力損失125,000元部分之
    請求（見本院2卷2、43、44、56頁），依前開說明，應予准
    許，爰就減縮後之聲明審理，合先敘明。
二、原告主張：被告於民國（下同）92年4月28日下午1時30分許
    ，駕駛車牌號碼DF－4566號自用小客車，沿臺北市○○○路
    ○段275巷由北向南方向行駛，行經該路段與虎林街120 巷無
    號誌交岔路口，擬由北向南方向直行通過路口，原應注意行
    經無號誌之交岔路口應減速慢行，作隨時停車之準備，及視
    距因路口東北角路旁違規停放車牌號碼CU－0228號自用小客
    車而略有阻礙，竟疏未注意路口東向西方向有無來車，即貿
    然進入路口，致DF－4566號自用小客車之左前車頭，保險桿
    撞擊沿台北市○○街120 巷由東向西方向駛來，由原告甲○
    ○騎乘，後載原告丙○○之車牌號碼BCI－1029號重型機車
    右後車身，原告甲○○因而胸腹部鈍挫傷併右側第12肋骨骨
    折，原告丙○○則受有右膝後十字韌帶撕裂性骨折、右側足
    第5 蹠骨基底部骨折等傷害。原告甲○○因而受有下列損害
    ：(1)醫療費用300元；(2)增加生活上所需費用：計程車車資2
    30元；(4)精神上損害賠償500,000元，合計500,990元；原告
    丙○○因而受有下列損害：(1)醫療費用：7,096 元；(2)增加
    生活所需費用3540元：因前開傷害支出柺杖及醫療用品1,04
    0元、計程車費用2,500元；(3)精神上損害賠償：1,200,000
    元，合計1,210,636 元等情。爰依侵權行為損害賠償之法律
    關係，求為命被告應給付原告甲○○500,990元、丙○○1,2
    10,636元，及均自起訴狀繕本送達之翌日即93年11月3 日起
    ，至清償日止，按年息5%計算利息，暨供擔保，請准宣告假
    執行之判決。
三、被告則以：依道路交通事故現場圖所示，被告駕駛之自小客
    車未超越原告機車之剎車痕，顯見被告之自小客車於機車剎
    車痕前已停止，自不可能撞及原告騎乘之機車；又繪製現場
    圖之警員陳朝暘，於另案（即被告所駕駛自小客車之車主訴
    請林估杰賠償汽車損害事件）到庭證稱汽車停止之位置未超
    出機車之剎車痕之延伸線，可證自小客車是靜止狀態，實無
    猛力撞擊機車之可能；再若機車右後車身有遭被告駕駛之自
    小客車左前車頭猛力撞擊，何以該機車右後車身僅有橫向擦
    痕，而無猛力撞擊後應有之凹痕，足證是原告機車右後車身
    擦撞被告已停止之自小客車；又原告甲○○自承剎車且向左
    閃，但右後車身仍和被告所駕車輛之左前車頭碰撞，益證係
    原告甲○○剎車並向左閃避不及，致其機車右後車身右甩後
    ，撞及被告自小客車之左前車頭肇事，而非被告所駕之自小
    客車猛力撞及原告之機車。再原告甲○○自承其車速為時速
    30至40公里，以平均時速35公里及原告甲○○見到被告自小
    客車，其生理及機車機械開始反應剎車所需時間1 秒計，原
    告甲○○之機車至少已行駛9.7公尺以上（計算式：35000÷
    60÷60＝9722），再加計其剎車距離2.3 公尺，原告甲○○
    至少於12公尺外已見到被告自小客車駛入巷口，然被告受違
    規車輛阻礙及巷口左側可目視角度影響，尚未能見到12公尺
    外原告機車，並以時速20公里之低速駛入巷口，為隨時停車
    之準備，並無過失可言，故本件車禍係因原告甲○○之過失
    行為所致。又原告甲○○所受之傷勢極輕微，無以計程車代
    步之必要，且與原告丙○○就計程車資之支出，均無法舉證
    以實其說，故其等請求給付計程車資費用，自無理由；再原
    告甲○○所受傷害極為輕微，本件車禍發生之主因係其違反
    交通規則所致，其與原告丙○○分別請求500,000萬、1,200
    ,000 萬元之精神慰撫金顯屬浮濫，逾越合理範圍。又縱認
    被告就本件車禍之發生有過失，惟原告甲○○仍應負大部分
    之過失責任，其又為原告丙○○之使用人，故丙○○應與甲
    ○○負相同之過失責任，而有過失相抵原則之適用等語，資
    為抗辯。並答辯聲明：(一)原告之訴及假執行之聲請均駁回。
    (二)如受不利判決，請准供擔保，免為假執行。
四、原告主張被告於92年4月28日下午1時30分許，駕駛車牌號碼
    DF－4566號自用小客車，沿臺北市○○○路○段275巷由北向
    南方向行駛，行經該路段與虎林街120巷無號誌交岔路口，
    擬由北向南方向直行通過路口，原應注意行經無號誌之交岔
    路口應減速慢行，作隨時停車之準備，及視距因路口東北角
    路旁違規停放車牌號碼CU－0228號自用小客車而略有阻礙，
    竟疏未注意，即貿然進入路口，致DF－4566號自用小客車之
    左前車頭，保險桿撞擊沿台北市○○街120 巷由東向西方向
    駛來，由原告甲○○騎乘，後載原告丙○○之車牌號碼BCI
    －1029號重型機車右後車身，原告甲○○因而胸腹部鈍挫傷
    併右側第12肋骨骨折，原告丙○○則受有右膝後十字韌帶撕
    裂性骨折、右側足第5 蹠骨基底部骨折等傷害。被告因前開
    過失傷害犯行，經本院刑事庭判處有期徒刑2 月，如易科罰
    金，以300元折算1日確定等情，有臺北市政府警察局信義分
    局道路交通事故現場圖、道路交通事故補充資料表、交通事
    故談話紀錄表、道路交通事故調查報告表(一)(二)、台北市政府
    警察局舉發違反道路交通管理事件通知單、照片、三軍總醫
    院附設民眾診療服務處診斷證明書、原法院92年度交易字第
    663號刑事判決、本院93年度交上易字第202號刑事判決附卷
    可憑（見本院附民字卷11、12、29─37頁，本院1卷50、51
    、58、59、62頁，本院2卷5、28、80─93頁），並經本院調
    閱本院93年度交上易字第202號乙○○過失傷害案（下稱過
    失傷害案件）全卷屬實，堪信此部分為真實。
五、被告雖辯稱：本件車禍之發生係因原告甲○○剎車並向左閃
    避不及，致其機車右後車身右甩後，撞及被告自小客車之左
    前車頭肇事，而非被告所駕之自小客車猛力撞及原告之機車
    云云。經查：
  (一)被告所駕車輛事故後僅左前車頭損壞（左前保險桿龜裂、左
    前方向燈破碎），前車頭其餘部分均完好、無任何東向西方
    向之碰撞、刮擦痕跡，原告甲○○所乘機車則右後車身有撞
    痕（右後車殼大片擦痕、接縫處綻開、凹陷變形）、車牌掉
    落、左側車身有刮痕，但前車頭、右把手、右前車身及腳踏
    板右側亦均完好，無撞擊痕跡，此經到場處理之員警檢視、
    採證後記載詳實，有交通事故補充資料表、車輛照片可參（
    見台灣台北地方法院檢察署92年度他字第5313號偵查卷21、
    29、31頁、原法院刑事庭92年度交易字第663 號卷18頁反面
    ），是本件事故二車碰撞部分為被告所駕車輛左前車頭與原
    告所乘機車右後車身，而汽機車除打滑外，並無橫向以車身
    撞及垂直方向人、車之可能。本件原告所乘機車碰撞時又無
    打滑情事，此觀道路交通事故調查報告表、現場照片所示原
    告所乘機車事故前僅在地面留下東西走向，始於路口東側台
    北市○○○路○段275巷路緣延伸線，終於被告所駕車輛左前
    車角處、長約2.3 公尺之筆直煞車痕，並無機車打滑所生之
    輪胎拖曳痕跡甚明（見同上他字5313號卷20、32頁），參諸
    原告所乘機車碰撞後向左倒地，並向路口西南滑行，留下呈
    東北－西南走向、長約4.4 公尺之刮地痕，而原告所乘機車
    既原由東向西方向行駛，如非車身右側遭北向南方向力道衝
    擊，焉有可能向左倒地，並朝路口西南角滑行達4.4 公尺之
    遙？
  (二)另證人徐玉紋於過失傷害案件審理時，到庭證稱：「（你是
    否在92年4月28日下午有經過忠孝東路路口被機車撞到？）
    有」「（你傷勢如何？）左邊手受傷，腳瘀青」「（此傷是
    機車撞到受傷的嗎？）他的車子從後面絆倒我」「（機車撞
    到你的時候，你的位置在何處？）我完全走過路口時」「【
    （提示偵卷第20頁現場圖給證人指認）請指出你被機車撞到
    的位置？）我是由東向西走，在路口旁邊第一輛車頭的前面
    ，當時我是靠左邊走。就是現場圖上虎林街，「街」字底下
    車子左前角的位置」「（機車如何絆倒你？）他的機車從後
    過來，撞到我的腳，我就坐下去，手是我坐在地面時，壓到
    地上的傷。至於腳是他車子在行進中，或是倒地滑過來撞到
    不知道」等語（見本院93年度交上易字第202號卷60─62頁
    ），並有標明除玉紋遭機車撞擊處之現場圖在卷可參（見本
    院1卷51、58、65頁)。據此，堪信被告所稱原告甲○○之機
    車於擦撞後已滑行過路口撞及路人徐玉紋屬實。又證人即警
    員陳朝暘於過失傷害案件審理時亦到庭庭證稱：「（此車禍
    現場圖是你繪製的？）是的。」「（你在現場圖上說A 車指
    摩托車移動無測會，既然機車已經一定，你如何判斷是A 車
    的刮地痕？）因是新的刮地痕，且他們產生的方向我判定是
    機車磨擦所產生的」等語在卷（見同上交上易字第202 號卷
    63頁）。又肇事後，證人陳朝暘除繪製現場圖外，並拍攝現
    場照片，其所述之刮地痕亦經拍照附卷可查，有現場照片附
    卷可參（見同上他字第5313號偵查卷32頁），依照片所示，
    該刮地痕清晰可見，足證陳朝暘所稱是新的刮地痕一節，與
    事實相符。再參諸本件肇事時地，該刮地痕認定係機車倒地
    之刮地痕，自屬合理，而與事實相符。至於何以該刮地痕係
    呈現由東北至西南走向，而之後機車撞及路人徐玉紋之位置
    係在西向路口一節，經查依現場圖所示路口西南角有停放一
    部汽車，則機車循刮地痕之方向滑行，似會撞及該汽車，惟
    據被告於過失傷害案件中所提出之照片七所示，該斜角於發
    生車禍時並無停車（見同上交易字第663號刑事卷19頁背面
    ），據此，機車滑行無障礙物阻擋，又因機車係由東向西行
    駛，於行至路口時，因發覺被告之自小客車由北向南行駛，
    即自其右側方向駛來，機車乃剎車且向左閃，至於被告於駕
    車由北向南行駛，因發覺原告甲○○之機車由東向西行駛，
    即自其左側方向駛來，依駕駛人之慣性及本能反應，亦會剎
    車並向右閃，因此呈現自小客車向右偏，機車向左偏之情形
    ，然因兩車均剎車不及，致自小客車左前方撞及機車右後側
    ，機車被撞及後，重心不穩倒地，並因其向前方即西向偏左
    之動力尚在，而向西南方向滑行，機車復因右後車身被撞擊
    力量所推動，帶引車尾向左，而形成弧形方向滑動，亦即先
    由東北向西南方向滑行，再偏西向，因而撞及西向路口之路
    人徐玉紋。如係機車撞及自小客車，則不致造成上述之滑行
    方向，及自小客車不致僅於左前方偏左部位之車燈及保險桿
    受損。
  (三)再被告肇事後於台北市政府警察局信義分局交通分隊製作談
    話紀錄表之際陳稱：「我駕車沿無名巷北向南直行至肇事地
    點，約以20km/hr速度通過路口。我先聽到煞車聲從左側傳
    來，接著，看到重機BCI－029沿虎林街120巷東向西快速直
    行。約距離我左側車頭20公分距離。見狀，我趕緊煞車，但
    我左前車頭和對方之右前車身碰撞而肇事，重機便向左前方
    滑行 (左側倒地)，其不明處恰碰撞行人沿虎林街120巷更向
    西行走至西南處時，其右側身碰撞肇事」等語（見同上他字
    第5313號卷23頁)，斯時事故甫發生約1個小時，被告對於事
    故發生經過之記憶應甚為清晰、正確，所述車禍情節亦較未
    經刪改、潤飾，復與原告之指訴及道路交通事故調查報告表
    所示事故現場位置、地面煞車痕、刮地痕、補充資料表及車
    輛照片所示二車受損部位等節吻合，足堪採信。是被告以二
    車碰撞之際其所駕車輛業已煞停，係原告所乘機車撞擊其所
    駕車輛左前角，碰撞後原告所乘機車並未立即倒地，迄撞及
    恰由東向西方向穿越忠孝東路5段275巷之行人徐玉紋後始倒
    地云云，委無可採。據此，足認其當日係聽聞原告甲○○所
    乘機車緊急煞車聲響，始開始煞車，仍煞車不及，左前車頭
    遂撞及原告甲○○所乘機車右後車身，原告旋即人車倒地受
    傷，所乘機車並向路口西南角滑行達4.4公尺，擦撞行經該
    處之路人徐玉紋，殆無疑義。
  (四)又事故前原告所乘機車煞車痕起自路口東側忠孝東路5段275
    巷路緣延伸線、終於被告所駕車輛左前車角處，長約 2.3公
    尺，如前所述，而煞車痕係車輛緊急煞車之際，車輪驟然停
    止轉動，但車身仍因物理慣性作用向前移動，導致車輪與地
    面摩擦，輪胎橡膠殘留地面所致，而車輛煞車聲響即係輪胎
    與地面摩擦時所發出，此乃週知之事實，則原告所乘機車煞
    車痕既起自路口東側忠孝東路5段275巷路緣延伸線處，被告
    所駕車輛進入路口、聽聞原告所乘機車煞車聲響之際，原告
    所乘機車亦已到達路口東側路緣延伸線處，亦足認定。
  (五)綜上，足認本件事故係被告所駕車輛左前車角由北向南方向
    垂直撞擊原告所乘機車右後車身，且被告所駕自小客車既由
    北向南方向撞擊原告所乘機車右後車身，碰撞時其所駕車輛
    並未煞停甚明。至臺北市車輛行車事故鑑定委員會92年7月
    16日鑑定意見書認被告無違規情形，核與事實不符，委無足
    採。故被告辯稱：本件車禍之發生係因原告甲○○剎車並向
    左閃避不及，致其機車右後車身右甩後，撞及被告自小客車
    之左前車頭肇事，而非被告所駕之自小客車猛力撞及原告之
    機車，即不足採。
六、按汽車行經無號誌之交岔路口，應減速慢行，作隨時停車之
   準備，道路交通安全規則第93條第1項第2款定有明文。查，
   被告駕駛自小客車，沿臺北市○○○路○段275巷由北向南方
   向行駛，行經該路段與虎林街120巷無號誌交岔路口，擬由北
   向南方向直行通過路口，當時天氣晴、日間自然光線、視距
   因路口角路旁違規停放車牌號碼CU－0228號自用小客車而略
   有阻礙，市區○○道路乾燥、平坦、無缺陷，有臺北市○○
   ○○○道路交通事故調查報告表(一)可稽（見同上他字第5313
   號偵查卷24頁），依其智識、能力又無不能注意之情事，而
   被告竟因視線受路旁違規停放之車輛阻礙，即未注意路口東
   向西方向有無來車、貿然進入路口，且遲至原告甲○○所乘
   機車到達路口東側路緣延伸線處緊急煞車，並發出煞車聲響
   ，始察見原告所乘機車駛至，被告之自小客車左前車頭、保
   險桿撞擊原告甲○○所乘機車右後車身，因而肇事，是被告
   駕車有違上開規定，自難辭過失之責甚明，且其過失行為與
   原告甲○○、丙○○所受之前揭傷害間有相當因果關係，而
   應負損害賠償責任，堪以認定。
七、按損害之發生或擴大，被害人與有過失者，法院得減輕賠償
    金額或免除之；上開規定於被害人之代理人或使用人與有過
    失者，準用之，民法第217條第1項前段、第3項分別定有明
    文。此項規定之目的在謀求加害人與被害人間之公平，倘受
    害人於事故之發生亦有過失時，由加害人負全部賠償責任，
    未免失諸過酷，是以賦與法院得不待當事人之主張，減輕其
    賠償金額或免除之職權。此所謂被害人與有過失，只須其行
    為為損害之共同原因，且其過失行為並有助成損害之發生或
    擴大者，即屬相當，不問賠償義務人應負故意、過失或無過
    失責任，均有該條項規定之適用。又坐於機車後座之人係因
    藉駕駛人載送而擴大其活動範圍，駕駛人為之駕駛機車，應
    認係後座之人之使用人，如駕駛機車有過失致後座之人受有
    傷害，得類推適用民法第224條規定，依同法第227條第1項
    規定減輕行為人之賠償責任（最高法院74年台上字第1170號
    判例意旨參照）。查，本件被告駕車行經無號誌之交岔路口
    未減速慢行，注意有無車輛駛，至作隨時停車之準備，固有
    過失。惟按車輛行至無號誌之交岔路口，未劃分幹、支線或
    同為幹線道或支線道者，如同為直行車者，左方車應暫停讓
    右方車先行，道路交通安全規則第102條第1項第2款定有明
    文；次按行車速度，依標誌或標線之規定，無標誌或標線者
    ，在未劃設車道或行車分向線之道路，市區時速不得超過30
    公里，道路交通安全規則第93條第1項第1款亦有明文。查，
    肇事路口為無號誌路口，亦未設置停、讓標誌，且屬時速限
    制30公里之道路，有交通事故現場圖在卷可按，而原告甲○
    ○騎乘機車沿臺北市○○街120巷由東向西方向行駛，行經
    該路段與忠孝東路5段275巷無號誌交岔路口，擬由東向西方
    向直行通過路口，疏未注意行經無號誌之交岔路口應減速慢
    行，作隨時停車之準備，及車輛行至無號誌而無交通警察指
    揮之交岔路口，未劃分幹、支線道者，如同為直行車，左方
    車應暫停讓右方車先行，未注意右方即路口北向南方向有無
    來車並讓右方車先行，即貿然以約每小時30至40公里之速度
    進入路口（被告甲○○自承，見同上他字第5313號卷22頁）
    ，俟發覺被告所駕自小客車駛至，雖緊急煞車仍未及煞停，
    致與被告駕駛之自小客車相撞，則原告甲○○騎乘機車行經
    未劃分幹、支線道之無號誌交岔路口，左方車未讓右方車先
    行，又超速行駛，就本件事故之發生亦與有過失甚明。本院
    斟酌兩造過失程度輕重之結果，認兩造就車禍之發生，原告
    應負4分之3過失責任，被告應負4分之1之過失責任。
八、按因過失不法侵害他人之權利者，負損害賠償責任；不法侵
    害他人之身體或健康者，對於被害人因此喪失或減少勞動能
    力或增加生活上之需要時，應負損害賠償責任；不法侵害他
    人之身體、健康、名譽、自由、信用、隱私、貞操，或不法
    侵害其他人格法益而情節重大者，被害人雖非財產上之損害
    ，亦得請求賠償相當之金額，民法第184條第1項前段、第19
    3條第1項、第195條第1項前段分別定有明文。查，原告因被
    告之過失行為，致分別受有如前所述之傷害，原告對其所受
    之損害，依前開規定，自得分別請求被告負損害賠償責任。
    茲就原告分別請求賠償之金額分述如下：
  (一)原告甲○○部分：
    (1)醫療費部分：
      查，原告甲○○因本件車禍，受有胸腹部鈍挫傷併右側第
      12肋骨骨折之傷害，於92年4月29日2時21分至三軍總醫院
      附設民眾診療服務處急診，同日9 時23分出院，總計支出
      醫藥費2,020元，為被告所不爭執（見本院1卷68頁），並
      有三軍總醫院附設民眾診療服務處診斷證明書、台北市立
      忠孝醫院、三軍總醫院醫療費用收據在卷可稽（見附民卷
      11、13－16頁）。因友聯產物保險股份有限公司（下稱友
      聯公司）已依強制汽車責任險之規定，賠付原告甲○○1,
      720元，扣除已受理賠部分後為300元（2,020元－1,720元
      ＝300元），再依過失相抵之規定酌減之（被告應負4分之
      1過失責任)，則原告甲○○得請求賠償之醫療費用為75元
      （300元×1/4＝75元）。逾此部分之請求，為無理由，不
      應准許
    (2)增加生活所需費用部分：
      原告甲○○主張因傷就醫支出計程車費690元，為被告所
      否認，而原告甲○○自承無法舉證證明有此部分費用之支
      出（見本院2 卷44頁），則原告甲○○此部分之請求，不
      應准許。
    (3)精神慰撫金部分：
      原告甲○○因本件車禍受傷，精神上受有痛苦，請求被告
      賠償非財產上損害，自屬有據。查，原告甲○○70年12月
      9日生，現仍就學中，目前就讀康寧技術學院（見本院1卷
      69頁)；被告係66年5月27日生，台北市私立開南高級商工
      職業學校畢業，現無固定工作，有畢業證書、中央健保局
      投保歷史明細表在卷可按（見本院2 卷19－20頁），本院
      審酌原告甲○○所受之傷勢，痛苦之程度，及兩造身分、
      地位、教育程度、經濟能力等一切情狀，認原告請求被告
      賠償其非財產上損害10萬元為適當，再依過失相抵規定酌
      減後為25,000元（100,000元×1/4＝25,000元）。逾此部
      分之請求，為無理由，不應准許。
    (4)綜上，原告甲○○得請求賠償之金額為元（75元＋25,000
      元＝25,075元）。
  (二)原告丙○○部分：
    (1)醫療費用部分：
      原告丙○○主張其受有右膝後十字韌帶撕裂性骨折、右側
      足第5 蹠骨骨折等傷害，共支出醫療費用20,755元，已獲
      友聯公司依強制汽車責任險理賠13,659元，尚支付醫藥費
      7,096元等情，為被告所不爭執 (見本院1卷69、2卷44頁
      ），並有三軍總醫院收據附卷可參（見附民卷18－24頁）
      ，堪信為真實。再依過失相抵之規定酌減之，則原告丙○
      ○得請求醫療費用之賠償為1,774元（7096元×1/4＝1774
      元）。逾此部分之請求，不應准許。
    (2)增加生活上費用部分：
      原告丙○○主張因本件事故購買拐杖、免縫膠帶、醫療用
      品美容膠帶等，增加日常生活所需費用計1,040 元，為被
      告所不爭執（見本院1 卷70頁），並有統一發票收據為證
      （見附民卷26頁、本院1卷31頁），經核屬必要，應予准
      許。至原告丙○○另主張因傷就醫支出計程車費2,500元
      部分，為被告所否認，而原告丙○○又自承無法提出證據
      以資證明（見本院2卷44頁），則此部分之請求，不應准
      許。故增加生活上費用部分，依過失相抵之規定酌減後，
      原告丙○○得請求260元（1,040元×1/4＝260元）。逾此
      部分之請求，不應准許。
    (3)精神慰撫金部分：
      原告丙○○因本件車禍受傷，精神上受有痛苦，請求被告
      賠償非財產上損害，自屬有據。查，原告丙○○72年5 月
      18日生，目前在學，就讀康寧技術學院，經陳明在卷 (見
      本院1 卷67頁），又其父母均歿，領有低收入證明，平日
      靠打工維生，車禍前原任職台北市教育局，原月入18,000
      元，因本件車禍行動不便而辭職，有台北市政府教育局94
      年5月16日北市教人字第09433553300號函在卷為憑（見本
      院2卷34頁），並為被告所不爭執（見本院2卷44頁）。本
      院審酌兩造之身分、地位、經濟狀況、被上訴人所受傷害
      之程度，及因車禍受傷所受精神打擊及痛苦程度等情，認
      原告丙○○請求被告賠償其非財產上損害以20萬元為適當
      ，再依過失相抵規定酌減後為50,000元（200,000元×1/4
      ＝50,000元）。逾此範圍所為請求，為無理由，不應准許
      。
    (4)綜上，原告丙○○得請求賠償之金額為52034元（1,774元
      ＋260元＋50,000元＝52,034元）。
九、綜上論述，原告甲○○本於侵權行為之法律關係，請求被告
    賠償25,075元、原告丙○○請求被告賠償52,034元，及自起
    訴狀繕本送達翌日即93年11月3日起，至清償日止，按年息5
    %計算之利息，為有理由，應予准許。逾此所為請求，為無
    理由，應予駁回。
十、兩造陳明願供擔保，聲請宣告假執行及免為假執行，經核原
    告勝訴部分，未逾150萬元，不得上訴第三審，於本判決宣
    示時即告確定，無宣告假執行及免為假執行之必要；原告敗
    訴部分，假執行之聲請失所附麗，亦不能准許，爰併予駁回
    。
十一兩造其餘攻擊、防禦方法經審酌後，認與判決結果無涉，
    爰無一一論述之必要，併此敘明。
十二結論：本件原告之訴，為一部有理由，一部無理由，依民事
    訴訟法第79條、第85條第1項，判決如主文。
中　　華　　民　　國　　94　　年　　10　　月　　4 　　日
                  民事第五庭審判長法　官  張劍男
　　　　　　　　　　　  　　　　　法　官  彭昭芬
　　　　　　　　　　　      　　　法　官  蔡芳齡
正本係照原本作成。
如不服本判決，應於收受送達後20日內向本院提出上訴書狀，其
未表明上訴理由者，應於提出上訴後20日內向本院補提理由書狀
（均須按他造當事人之人數附繕本）上訴時應提出委任律師或具
有律師資格之人之委任狀；委任有律師資格者，另應附具律師資
格證書及釋明委任人與受任人有民事訴訟法第466條之一第一項
但書或第二項（詳附註）所定關係之釋明文書影本。
中　　華　　民　　國　　94　　年　　10　　月　　11　　日
　　　　　　　　　　　 　　 　　　書記官  蔡錦輝
附註：
民事訴訟法第四百六十六條之一（第一項、第二項）：
對於第二審判決上訴，上訴人應委任律師為訴訟代理人。但上訴
人或其他法定代理人具有律師資格者，不在此限。
上訴人之配偶、三親等內之血親、二親等內之姻親，或上訴人為
法人、中央或地方機關時，其所屬專任人員具有律師資格並經法
院認為適當者，亦得為第三審訴訟代理人。
